【裁判字號】    99,訴,2064
【裁判日期】    991209
【裁判案由】    損害賠償
【裁判全文】
臺灣臺北地方法院民事判決              99年度訴字第2064號
原      告  林鎮業
訴訟代理人  張旭業律師
            楊珮君律師
被      告  鄭祚宇
上列當事人間請求損害賠償事件，經本院刑事庭以裁定將原告提
起之附帶民事訴訟移送本院，本院於民國99年11月11日言詞辯論
終結，判決如下：
    主      文
原告之訴及假執行之聲請均駁回。
訴訟費用由原告負擔。
    事實及理由
一、原告方面：
  (一)原告起訴主張：
  1.被告開設之馥聿空間設計有限公司（下稱馥聿公司）於民國
    97年12月19日委託原告開設之幸福設計有限公司（下稱幸福
    公司）設計廣告，原告將儲存有馥聿公司資料及原告私人家
    庭出遊照片之隨身碟交予被告。被告擅自盜取原告之私人照
    片，並以電子郵件惡意對外散佈不實內容略以：「……故在
    網站上諸位設計公司被收取的費用在劉小姐是不用負擔任何
    費用的，也就是大家拿出相當可觀的金額但實際上雖然有曝
    光但劉小姐卻在您們購買的時段上以不用付費的曝光方式在
    行銷著……也意味幸福空間收了您的費用……而您的費用也
    在幫著他的老婆劉小姐的公司在打廣告……」，原告之隱私
    權及名譽權因此受有損害。被告所散佈之對象以原告之廣告
    客戶居多，被告未經查證僅以原告與訴外人劉嘉雯之夫妻關
    係為證，輕率發表上開言論，使原告之客戶質疑原告係利用
    客戶所支付之費用行銷配偶劉嘉雯開設之公司，實則劉嘉雯
    開設之公司亦為原告公司之客戶，每月皆有支付製作費，是
    被告應對侵害原告名譽及隱私之行為，負損害賠償責任。原
    告除對被告提起妨害名譽及妨害電腦使用之刑事訴訟，另依
    刑事訴訟法第487條、民法第184條第1項及第195條第1項規
    定提起本件訴訟。
  2.原告請求賠償之慰撫金新台幣（下同）300萬元都是屬於因
    被告妨害電腦使用罪所生之損害，並非屬於因妨害害名譽與
    妨害秘所生之損害。
  (二)聲明：
  1.被告應賠償原告300萬元，及自本訴狀繕本送達之翌日起至
    清償日止，按年息百分之5計算之利息。
  2.願供擔保，請准宣告假執行。
二、被告則以：
  (一)原告指摘被告以電子郵件散佈予不特定人，質疑原告在其所
    架設之收費廣告網站中，免費宣傳其配偶劉嘉雯之設計公司
    ，對其他付費之廣告客戶不公，損及原告之名譽及商譽一事
    ，業經台灣臺北地方法院檢察署（下稱台北地檢署）先後以
    98年度偵字第17026號、99年度偵續字第20號、99年度偵續
    一字第122號做成不起訴處分，並認定被告於電子郵件中，
    對原告所開設廣告公司廣告手法質疑，乃對可受公評之事以
    善意發表言論，並無誹謗原告名譽之犯行。原告雖聲請再議
    ，然經台灣高等法院檢察署以99年度上聲議字第7478號處分
    書駁回原告之聲請再議。從而，被告既無誹謗原告名譽之罪
    行，原告以此提起本件刑事附帶民事訴訟之賠償請求，自無
    理由。
  (二)再者，被告擅用原告家庭私人照片之事，雖經鈞院刑事庭認
    定觸犯無故使用他人電磁紀錄之罪，惟此與原告名譽是否受
    有損害，係屬二事，該照片之使用並無貶損原告之社會評價
    ，原告以此請求被告賠償名譽受損之慰撫金300萬元，殊屬
    無稽。
  (三)原告未能舉證證明其受有如何精神上之痛苦，憑空請求300
    萬元之慰撫金，尚屬無據。況且被告剛舉債創業，實無能力
    負擔鉅額賠償，如認被告確有侵害原告名譽而應予賠償，請
    求鈞院酌減金額。
  (四)聲明：原告之訴及假執行之聲請均駁回。如受不利判決，願
    供擔保請准宣告免為假執行。
三、兩造不爭執事項：
  (一)被告為馥聿公司之負責人，原告為幸福公司之負責人。
  (二)馥聿公司於97年12月19日委託幸福公司設計廣告，原告將儲
    存有馥聿公司資料及原告私人家庭出遊照片之隨身碟交予被
    告。
  (三)被告未經原告同意，複製取得隨身碟內之原告私人照片。
  (四)被告於98年1月5日下午2時40分以電子郵件，連同原告私人
    家庭照片，散佈內容為「關於幸福空間問題不知您們是否有
    注意到，節目播出時特定設計師劉xx聯合設計中心幾乎每集
    必上……其中劉小姐與SAM是夫妻……故在網站上諸位設計
    公司被收取的費用在劉小姐是不用負擔任何費用的，也就是
    大家拿出相當可觀的金額但實際上雖然有曝光但劉小姐卻在
    您們購買的時段上以不用付費的曝光方式在行銷著..也意味
    幸福空間收了您的費用……而您的費用也在幫著他的老婆劉
    小姐的公司在打廣告……而新的一年中該公司還調高費用…
    …不要再姑息這樣的公司」之郵件予不特定人。
  (五)被告涉嫌妨害電腦使用，經台北地檢署以98年度偵字第1702
    6號起訴，本院以98年度簡字第3757號刑事判決被告無故取
    得他人光碟之電磁紀錄，致生損害於他人，處拘役30日。
  (六)被告涉嫌妨害名譽部分，經台北地檢署以98年度偵字第1702
    6號為不起訴處分。經原告再議後，經台北地檢署99年度偵
    續字第20號為不起訴處分，原告又再提起再議。
四、兩造爭執事項：
  (一)原告提起附帶民事訴訟是否合法？
  (二)原告之隱私權及名譽權是否受有損害？若有，原告請求慰撫
    金300萬元是否合理？
五、得心證之理由：
  (一)按因犯罪而受損害之人，於刑事訴訟程序得附帶提起民事訴
    訟，對於被告及依民法負賠償責任之人，請求回復其損害，
    刑事訴訟法第487條第1項定有明文。本件原告稱其請求賠償
    之慰撫金300萬元都是屬於因被告妨害電腦使用罪所生之損
    害，並非屬於因妨害害名譽與妨害秘所生之損害（見本院卷
    第107頁即99年11月11日之言詞辯論筆錄）。則原告提起本
    件附帶民事訴訟，尚屬合法，合先敘明。
  (二)次按一般侵權行為所發生之損害賠償請求權，主觀上應具備
    責任能力、責任條件，而客觀上則須有不法之加害行為及致
    被害人受損害，且不法加害行為與損害間復須有相當因果關
    係存在，始該當於一般侵權行為之構成要件。故原告所主張
    損害賠償之債，如不合於此項成立要件者，即難謂有損害賠
    償請求權存在；又所謂相當因果關係，係指依經驗法則，綜
    合行為當時所存在之一切事實，為客觀之事後審查，認為在
    一般情形上，有此環境，有此行為之同一條件，均發生同一
    之結果者，則該條件即為發生結果之相當條件，行為與結果
    即有相當之因果關係。反之，若在一般情形上，有此同一條
    件存在，而依客觀之審查，認為不必皆發生此結果者，則該
    條件與結果並不相當，不過為偶然之事實而已，其行為與結
    果間即無相當因果關係，不能僅以行為人就其行為有故意過
    失，自認該行為與損害間有相當因果關係。
  (三)再按民法第18條第2項規定「人格權受侵害時，以法律有特
    別規定者為限，得請求損害賠償或慰撫金」。又所謂人格權
    ，係指個人所享有之私權，即關於生命、身體、名譽、自由
    、姓名、身分及能力等之權利（參照民法第18條立法理由）
    。另在侵權行為損害賠償之債，依民法第195條第1項規定，
    以不法侵害他人之身體、健康、名譽或自由，受害人始得請
    求慰藉金。故隱私權或名譽權受侵害者，依民法第195條規
    定，雖非財產上之損害，亦得請求賠償相當之金額，並得請
    求為回復名譽之適當處分。然查本件原告係以被告無故取得
    他人光碟之電磁紀錄，致生損害於原告，而提起附帶民事訴
    訟。雖原告稱其請求賠償之慰撫金300萬元都是屬於因被告
    妨害電腦使用罪所生之損害，並非屬於因妨害害名譽與妨害
    秘所生之損害，詳如上述。惟原告迄言詞辯論終結止，均未
    舉證證明其人格權或隱私權或名譽權如何因被告妨害電腦使
    用罪而生損害，即原告並未舉證證明其人格權或隱私權或名
    譽權受損害與被告犯妨害電腦使用罪有何相當因果關係。故
    應認被告妨害電腦使用罪對原告之人格權或隱私權或名譽權
    並無損害，而僅係侵害原告之財產權。則原告依民法第195
    條請求被告賠償非財產上之損害，即屬無據。
六、綜上所述，被告妨害電腦使用罪對原告之人格權或隱私權或
    名譽權既無損害，則原告依民法第195條之規定，請求被告
    賠償其非財產上之損害300萬元及其法定遲延利息，均無理
    由，應予駁回。原告之訴既經駁回，其假執行之聲請亦失所
    附麗，應併予駁回。
七、本件事證業已明確，兩造其餘攻擊、防禦方法及其他事證與
    主張，核對本件判斷不生影響，爰不一一論述，併此敘明。
八、據上論結，本件原告之訴為無理由、依民事訴訟法第78 條
    ，判決如主文。
中    華    民    國    99    年    12    月    9     日
                  民事第一庭    法  官  陳文正
以上正本係照原本作成。
如對本判決上訴，須於判決送達後20日內向本院提出上訴狀。如
委任律師提起上訴者，應一併繳納上訴審裁判費。
中    華    民    國    99    年    12    月    10    日
                                書記官  詹雪娥

司法院資訊處製作；財團法人民間司法改革基金會備份。
